【裁判字號】    96,訴,2766
【裁判日期】    970213
【裁判案由】    毒品危害防制條例
【裁判全文】
臺灣臺中地方法院刑事判決              96年度訴字第2766號
公  訴  人  臺灣臺中地方法院檢察署檢察官
被      告  丙○○  46歲民.
                    （現另案於臺灣臺中監獄執行中）
選任辯護人  方鴻枝律師
上列被告因毒品危害防制條例案件，經檢察官提起公訴（九十六
年度偵字第九三八八號、第一０九六四號），本院判決如下：
    主    文
丙○○販賣第一級毒品，累犯，處有期徒刑拾柒年，褫奪公權捌
年。
扣案之行動電話壹支（含門號0000000000號SIM卡）
沒收；販賣毒品海洛因所得合計新台幣伍萬貳仟元沒收，如全部
或一部不能沒收時，以其財產抵償之。
    犯罪事實
一、丙○○前曾因違反肅清煙毒條例及麻醉藥品管理條例等案件
    ，經本院判處有期徒刑三年六月、六月確定；復因違反麻醉
    藥品管理條例及煙毒案件，由本院判處有期徒刑七月、三年
    二月，並定應執行刑為有期徒刑三年六月確定；嗣三案接續
    為執行，其於民國八十七年四月二十四日因縮短刑期假釋付
    保護管束出監；後又因涉嫌施用毒品案件致前開假釋遭撤銷
    ，復行入監執行殘刑四年九日，甫在九十三年十二月二十一
    日因縮刑期滿執行完畢；詎猶不知警省悔悟，其明知海洛因
    經公告列為毒品危害防制條例第二條第二項第一款所管制之
    第一級毒品，因具成癮性、濫用性及對社會危害性，不得製
    造、運輸、販賣、意圖販賣而持有，其竟基於意圖營利以反
    覆、延續販賣第一級毒品海洛因之單一行為決意，自九十五
    年九月二十八日起至九十六年一月十三日止，先後在臺中縣
    豐原市、石岡鄉、東勢鎮與苗栗縣卓蘭鎮等處，以號碼00
    00000000號、0000000000號行動電話為
    聯繫工具，並以每包毒品海洛因新臺幣（下同）一千元、二
    千元、二萬三千元不等之價格，多次將毒品海洛因分別販賣
    予丁○○、己○○及乙○○等人（本件販賣之時間、地點、
    數量、次數及交易所得等，均詳如附表所示）。嗣丙○○於
    九十六年一月十三日十七時許，與丁○○相約在臺中縣豐原
    市○○路○段一一００號「尼斯堡汽車旅館」六０一室，而
    為如附表編號七所示之毒品交易時，為警循線查獲，並當場
    扣得其所攜來待交易之毒品海洛因三包（合計驗餘淨重七‧
    ０二公克，空包裝袋總重０‧八二公克）、供其聯繫為毒品
    海洛因交易所用之內含號碼0000000000號、00
    00000000號行動電話SIM卡之行動電話各一支，暨
    其所有供自己吸食及所用之含毒品海洛因之殘渣袋二個（量
    微無法秤重）、注射針筒四支、玻璃球吸食器一個、摻管三
    支（丙○○所涉施用毒品海洛因、甲基安非他命犯行，另經
    檢察官提起公訴，由本院以九十六年度訴字第一八０七號判
    處應執行有期徒刑一年五月確定）。
二、案經臺中縣警察局東勢分局先後報請臺灣臺中地方法院檢察
    署檢察官偵查起訴。
    理    由
壹、本件論罪科刑所憑之依據：
  一、證據能力方面：
    (一)按被告以外之人於檢察事務官、司法警察官或司法警察調
      查中所為之陳述，與審判中不符時，其先前之陳述具有較
      可信之特別情況，且為證明犯罪事實存否所必要者，得為
      證據，刑事訴訟法第一百五十九條之二定有明文。本件證
      人即先後向被告丙○○購買毒品海洛因之丁○○、己○○
      於警詢時均陳稱：確有與丙○○交易毒品之情事；嗣雖於
      本院審理時均改稱：先前之陳述有誤，丙○○並未直接將
      毒品海洛因賣予伊二人，伊等是與丙○○合資購買毒品云
      云，就渠等是否有向被告買受毒品海洛因施用一節，所證
      前後已有未符。本院衡酌證人丁○○、己○○於警詢中所
      為之證述，因距離案發時間較近，記憶較深刻清晰，且尚
      無心詳細考量證詞對他人所生之利害關係，應與事實較為
      相合（證人丁○○於本院雖一度陳稱員警所製作之警詢筆
      錄有不實，即未按其陳述內容繕打之情事；惟經本院勘驗
      警詢錄音帶之結果，其問答之內容與筆錄之記載並無歧異
      ，有勘驗筆錄及警詢錄音帶內容譯文各一份在卷可證，見
      本院卷第一三０頁至第一三一頁、第一三六頁至第一三八
      頁）。況證人丁○○於警詢中所為之證詞，經核亦與其於
      偵查中之供證較為吻合；而證人己○○於警詢時所述與卷
      附之其與被告通話之內容亦相符合（詳後述）而具有較可
      信之特別情況，且為證明犯罪事實存否所必要，亦無顯有
      不可信之情況，是證人丁○○、己○○於警詢時所為前開
      對被告不利之供證，自得為本件之證據。
    (二)另按被告以外之人於審判中有下列情形之一，其於檢察事
      務官、司法警察官或司法警察調查中所為之陳述，經證明
      具有可信之特別情況，且為證明犯罪事實之存否所必要者
      ，得為證據：一、死亡者。二、身心障礙致記憶喪失或無
      法陳述者。三、滯留國外或所在不明而無法傳喚或傳喚不
      到者。四、到庭後無正當理由拒絕陳述者，刑事訴訟法第
      一百五十九條之三定有明文。查證人即亦曾向被告丙○○
      購買毒品海洛因施用之乙○○在警詢中所為之供述，屬被
      告以外之人於審判外之言詞陳述，其於本院審理時經合法
      傳喚、拘提，均未能到庭，則證人乙○○於警訊時所為之
      上開供述雖符合刑事訴訟法第一百五十九條之三第三款所
      示「傳喚不到」之要件，惟本院認為基於對質詰問權乃根
      源於憲法之刑事被告權利（大法官會議釋字第三八四號解
      釋可為參照），任何有礙被告行使前述權利之例外規定，
      在適用範圍上自應限縮，是以前述刑事訴訟法第一百五十
      九條之三第一款之適用範圍，即應由同條「經證明具有可
      信之特別情況」、「證明犯罪事實之存否所必要」兩項要
      件從嚴加以決定。而所謂「經證明具有可信之特別情況」
      ，應依據陳述人於陳述時之「外部情況」是否具有可信性
      決定之，且必須依據陳述人之觀察、記憶、表達是否正確
      ，及陳述人有無虛偽陳述之動機而加以綜合決定。是證人
      乙○○於本院審理時經合法傳喚、拘提，均未到庭，而其
      於警訊時所為之供述，觀其內容，係屬證明本件犯罪事實
      存否所必要之證據，且基於前述說明，本院審酌證人乙○○於警詢時所為之陳述，因該時距離案發時間較近，記憶
      較深刻清晰，表達較為明確，且證人乙○○與被告間並無
      具體事證顯示渠等有何嫌隙素怨，衡情其並無虛偽陳述，
      故意誇飾案件情節，設詞誣陷被告之動機及必要。另證人
      乙○○雖於本院對其經檢察官聲請為觀察勒戒之訊問時曾
      稱：伊於警詢時曾遭員警毆打云云（見本院毒聲字第一一
      七七號卷第四頁反面）；然經本院依檢察官之聲請向臺灣
      臺中看守所所調取證人乙○○之新收收容人內外傷記錄表
      ，其內容僅顯示證人乙○○於臉部及雙膝有陳舊性疤痕，
      並無所謂於緝獲後遭員警毆打之新形成傷勢，此有臺灣臺
      中看守所九十七年一月二日中所衛字第０九六０００七六
      一六號函附資料可佐（見本院卷第一五八頁至第一六一頁
      ），是證人乙○○所稱曾遭員警毆打之情，得否盡信，已
      有可疑。且證人乙○○於本院為前開觀察勒戒之詢問時亦
      同時陳稱：在警詢時所述均實在等語（見本院毒聲字第一
      一七七號卷第四頁反面），並無因所稱遭員警施以強脅手
      段而導致有非任意性陳述之情事。另證人乙○○於九十五
      年九月二十八日遭警查獲後所為供述之警詢錄音帶內容，
      經本院勘驗結果，確有全程錄音，且問答之內容與筆錄之
      記載俱為吻合，係證人乙○○出於自由意志下之陳述，員
      警並未強迫其指證被告販毒，有勘驗筆錄及警詢錄音帶內
      容譯文各一份在卷可憑（見本院卷第一三一頁至第一三二
      頁、第一三九頁至第一四三頁），是證人乙○○於警詢時
      陳述之信憑性應已獲得擔保，本院綜上跡證，認為證人乙○○於警訊時所為之供述，仍具有可信之特別情況，而與
      刑事訴訟法第一百五十九條之三第三款所示要件相符，自
      得作為本件認定事實之憑據。
    (三)再按檢察官職司追訴犯罪，就審判程序之訴訟構造言，檢
      察官係屬與被告對立之當事人一方，偵查中對被告以外之
      人所為之偵查筆錄，或被告以外之人向檢察官所提之書面
      陳述，性質上均屬傳聞證據。在理論上，如未予被告反對
      詰問、適當辯解之機會，一律准其為證據，似有違當事人
      進行主義之精神，對被告之防禦權亦有所妨礙；然而現階
      段刑事訴訟法規定檢察官代表國家偵查犯罪、實施公訴，
      必須對於被告之犯罪事實負舉證之責，依法其有訊問被告
      、證人及鑑定人之權，證人、鑑定人且須具結，而實務運
      作時，偵查中檢察官向被告以外之人所取得之陳述，原則
      上均能遵守法律規定，不致違法取供，其可信性極高，為
      兼顧理論與實務，乃於修正刑事訴訟法時，增列第一百五
      十九條之一第二項，明定被告以外之人（含被害人、證人
      等）於偵查中向檢察官所為陳述，除顯有不可信之情況外
      ，得為證據（最高法院九十五年度台上字第一０四四號判
      決參照）；復按刑事訴訟法第一百五十九條之一第二項，
      明定被告以外之人於偵查中向檢察官所為陳述，除顯有不
      可信之情況外，得為證據。所為「不可信之情況」，由法
      院審酌被告以外之人於陳述時之外在環境及情況而為判斷
      。而被告以外之人於偵查時，是否與被告對質，與其陳述
      時之外在環境並無必然之關聯，自不得以偵查中未經被告
      詰問，逕認該陳述無證據能力。至該等陳述與事實是否相
      符，要屬證據證明力之問題，與證據能力之有無，不容混
      淆（最高法院九十四年度台上字第七一三二號判決、九十
      五年度台上字第一五八五號判決參照）；又證人於檢察官
      偵查中所為之陳述，審酌該陳述作成之客觀條件及環境，
      認其心理狀態健全，並無受到脅迫、利誘或詐欺，自非顯
      有不可信之情形，依刑事訴訟法第一百五十九條之一第二
      項之規定，亦得為證據（最高法院九十五年度台上字第九
      三四號判決參照）。查本件證人丁○○、乙○○於檢察官
      偵查中就所施用毒品海洛因來源之供述部分均已具結為陳
      述，且其等於檢察官偵查中為供陳時均應答無誤，足見其
      二人並無受到脅迫、利誘或詐欺之情形，渠等於檢察官偵
      查中所為具結之證詞，非顯有不可信之情形，亦得為本件
      之論據。
  二、訊據被告丙○○固坦認曾多次提供毒品海洛因予證人丁○○、己○○及乙○○施用之情事，惟矢口否認有何販賣毒
      品海洛因之犯行。辯稱：伊本身亦有施用海洛因之毒癮，
      所以會與丁○○、己○○及乙○○等人合資，一起購買毒
      品吸食，但伊並無販賣毒品海洛因之情事。且據伊風聞，
      乙○○係遭到員警刑求，才會在警詢時虛構曾向伊購買毒
      品云云。
  三、經查，證人丁○○業於警詢及偵查中均陳稱：伊曾於九十
      五年十二月間某日凌晨二時許，在臺中縣署立豐原醫院停
      車場向丙○○購買毒品海洛因一錢二萬三千元。後於同年
      十二月下旬某日晚間，又在臺中縣石岡鄉路旁向丙○○購
      買毒品海洛因一錢二萬三千元。伊都是撥打丙○○所持用
      號碼0000000000號行動電話與之聯繫購買毒品
      海洛因之細節，丙○○會向朋友購買後轉售予伊，所以伊
      所購買毒品海洛因之價金都是直接交予丙○○，丙○○再
      將所購得之毒品海洛因轉交予伊，至於丙○○購毒之對象
      、交易之數量、價格，伊都不清楚。九十六年一月十三日
      十五時許，伊就是與丙○○約定好要交易毒品，才會在臺
      中縣豐原市○○路○段一一００號「尼斯堡汽車旅館」六
      ０一室與丙○○一起被警查獲等語明確（見中縣東警偵字
      第０九六００二一四三九號卷第三一頁至第三二頁，偵字
      第九三八八號卷第六頁至第七頁）；另證人己○○亦於警
      詢中證述：伊於九十五年十二月三十日十八時許，曾撥打
      丙○○所持用之號碼0000000000號行動電話與
      之聯繫，表明身上有二千元，要向丙○○購買毒品海洛因
      。後因丙○○恰好身上沒貨，所以才另外向他人調來賣給
      伊，價格就是二千元等語甚詳（見中縣東警偵字第０九六
      ００二一四三九號卷第六一頁）；而證人乙○○同於警詢
      及偵查中均明確供證：伊確實曾向丙○○購買毒品海洛因
      ，多是在苗栗縣卓蘭鎮○○路某家便利超商前或臺中縣東
      勢鎮○○○○○道旁交易的，每次購買一千元至二千元，
      因伊有直接與丙○○當面作毒品交易，所以伊絕不會為錯
      誤之指認。伊都是撥打丙○○所使用之號碼000000
      0000號行動電話與丙○○聯繫毒品交易事宜。九十五
      年九月二十八日十四時許，伊在臺中縣東勢鎮○○街土地
      公廟前向丙○○購買毒品海洛因一包，價格為一千元，甫
      交易完畢，伊即為警趨前盤檢逮捕，所購得之毒品海洛因
      一包亦遭警查扣，丙○○則趁隙逃逸無蹤。而同年十二月
      十八日那一天，伊是向丙○○購買一千元之毒品海洛因；
      同年十二月二十日那一天，伊則是向丙○○購買二千元之
      毒品海洛因，但地點都是在苗栗縣卓蘭鎮○○路某家統一
      便利超商前等語綦詳（見中縣東警偵字第０九六０００二
      一六三八號卷第七頁至第八頁、第一五頁，中縣東警偵字
      第０九六００二一四三九號卷第八一頁至第八二頁，偵字
      第九三八八號卷第四二頁）。再本件觀諸被告與證人丁○○、己○○、乙○○之聯繫通話內容略有：「‧‧‧問你
      硬的還有沒有‧‧‧」、「‧‧‧那個女的住址呢？你那
      個用完了嗎？‧‧‧」、「‧‧‧我跟他約五點」、「我
      們要約在那裡？大雅好了」、「我身上有二千過去找你」
      、「我身上沒有，但你過來我可以幫你調」、「你有要出
      門嗎？我要二個」，此有通聯紀錄在卷可參（見中縣東警
      偵字第０九六００二一四三九號卷第四三頁至第四五頁、
      第七一頁、第八九頁），渠等間通聯之內容已多次提到現
      金交易，並屢屢使用社會上販毒者慣常術語「硬的」、「
      女的」以指涉毒品海洛因而聯絡交易。此外，復有供被告
      與證人丁○○、己○○、乙○○聯繫毒品海洛因交易事宜
      所用，號碼分別為0000000000號、00000
      00000號行動電話各一支扣案可資佐證。另被告先後
      販售予證人乙○○而被查獲之白色粉末一包，暨擬賣出予
      證人丁○○而遭警察扣之白色粉末三包，經鑑驗後，亦均
      呈現毒品海洛因成分之反應（證人乙○○所購入者，驗餘
      淨重為０‧０一公克、空包裝袋重為０‧二三公克；擬售
      予證人丁○○者，合計驗餘淨重為七‧０二公克、空包裝
      袋總重為０‧八二公克），此亦有法務部調查局九十六年
      六月十八日調科壹字第０九六二三０五一六六０號與九十
      六年四月二十五日調科壹字第０九六二三０四二五四０號
      鑑定書各一份在卷可稽（見偵字第九三八八號卷第四五頁
      ，本院卷第七０頁），是被告確有多次販賣交付毒品海洛
      因予證人丁○○、己○○、乙○○之情，應堪予認定。
  四、被告丙○○固以前揭情詞置辯，證人丁○○、己○○於本
      院審理時亦附和被告所辯，咸證稱並無向被告購買毒品海
      洛因施用之情事，而是與被告合資向他人購買；惟證人丁○○嗣於交互詰問及本院訊問時仍直陳：伊於九十六年一
      月十三日在汽車旅館被查獲那一次，確實是要透過丙○○
      向不詳友人購買毒品海洛因，伊是把錢直接交付予丙○○
      ，丙○○再將所購得之毒品海洛因轉交予伊。至丙○○是
      否因之有不法利得，伊則不清楚等語（見本院卷第八五頁
      、第一三０頁），已坦認確有直接與被告交易毒品海洛因
      等情。另證人己○○雖於本院為被告飾詞證稱：伊所吸食
      之毒品海洛因，係伊在臺中縣豐原市或車站前之電動遊戲
      場向綽號「大仔」之人買的，並非購自於丙○○云云；但
      對檢察官詢及何以其與被告之通訊內容會顯示伊向被告調
      取毒品海洛因施用，在警詢時亦直指向被告購買毒品海洛
      因一事，卻支吾其詞，忽謂伊於警詢時因毒品正戒斷中，
      故神智不清，胡亂為指證；忽則謂伊於警詢時有遭刑求之
      情形，所以恣意為應答，所言前後齟齬，莫衷一是，亦難
      信其為被告所為前述飾詞為真實，並無礙於被告販賣毒品
      海洛因犯行之認定。
  五、查非法販賣海洛因係政府大力嚴格查緝之違法行為，非可
      公然為之，不論是瓶裝或紙包之毒品，均可任意分裝或增
      減其分量，而每次買賣之價量，亦隨時隨雙方關係之深淺
      、當時之資力、需求程度及對行情之認知等因素而機動調
      整，因之販賣之利得，除經坦承犯行，或價量俱臻明確者
      外，委難察得實情，職是之故，縱未確切查得販賣賺取實
      際差價，但除別有事證，足認係按同一價格轉讓確未牟利
      外，尚難執此認非法販賣之事證有所不足，致知過坦承者
      難辭重典，飾詞否認者反得逞僥倖，而失情理之平。況且
      ，海洛因之價格昂貴，取得不易，凡為販賣之不法勾當者
      ，苟無利可圖，應無甘冒被查緝法辦之危險，平白無端義
      務為該買賣之工作，而被告丙○○與證人丁○○、己○○
      及乙○○俱非至親，苟無利得，豈會甘冒訴追重刑之風險
      ，一再提供其等取得海洛因施用之理，是被告販入之價格
      必較轉售出予證人丁○○、己○○及乙○○之價格低廉，
      而有從中賺取買賣差價牟利之營利意圖及事實，應屬合理
      之推斷。
  六、綜上所述，足認被告丙○○前揭所辯，無非事後脫飾卸責
      之詞，不足採信。本件事證至臻明確，被告販賣毒品海洛
      因之犯行洵堪認定。
貳、核被告丙○○所為：
  一、按海洛因係屬毒品危害防制條例第二條第二項第一款所指
      之第一級毒品，核被告丙○○所為，係犯毒品危害防制條
      例第四條第一項之販賣第一級毒品罪。
  二、被告丙○○販賣前持有第一級毒品之低度行為，應為其販
      賣第一級毒品之高度行為所吸收，不另論罪。
  三、按刑事法若干犯罪行為態樣，本質上原具有反覆、延續實
      行之特徵，立法時既予特別歸類，定為犯罪構成要件之行
      為要素，則行為人基於集合之犯意，在密切接近之一定時
      、地持續實行之複次行為，倘依社會通念，於客觀上認為
      符合一個反覆、延續性之行為觀念者，於刑法評價上，即
      應僅成立一罪。學理上所稱「集合犯」之職業性、營業性
      、收集性或成癮性等具有重複特質之犯罪均屬之，例如經
      營、從事業務、收集、販賣、製造、散佈、成癮性所致之
      行為等行為概念者是（最高法院九十六年台上字第一七二
      號、九十五年度台上字第四六八六號、九十五年度台上字
      第一０七九號判決意旨可資參照）。且立法上，以營利而
      販賣為構成要件之犯罪，通常具有反覆實施同一犯罪行為
      之特性，因其本質乃多數行為之集合或一定行為之反覆實
      施，在立法上予以擬制，定為一罪。本件被告意圖營利，
      於密切接近之時間內，販賣毒品海洛因多次，各犯行彼此
      間雖有既遂、未遂之別，但期間未曾間斷，顯係出於反覆
      、延續販賣毒品海洛因之單一行為決意至明，且其在販賣
      毒品海洛因期間，均未曾另經警方查獲，是其之集合犯意
      ，亦未被切割而屬另行起意，在行為概念上，其多次販賣
      毒品海洛因既、未遂之行為，應評價認係販賣第一級毒品
      既遂之實質上一罪之集合犯。公訴意旨認被告之各販毒犯
      行係各別一罪而分論併罰之，容有未洽，併此指明。
  四、起訴意旨雖謂被告丙○○另有販售毒品海洛因予戊○○、
      陳水源及其他不詳姓名之人，對被告販賣毒品海洛因之具
      體時地、次數、所得亦未明確認定；然業經公訴檢察官於
      本院基於「檢察一體」之原則提出補充理由書為更正（見
      本院卷第一三四頁至第一三五頁），本院自應僅就被告之
      該等部分之販售毒品海洛因犯行予以論究，並就其餘部分
      不再為不另為無罪諭知之論述。
  五、被告丙○○有前揭犯罪事實欄所載經有期徒刑宣告及執行
      完畢之情形，此有臺灣高等法院被告前案紀錄表在卷可查
      ，被告受徒刑之執行完畢後，五年以內故意再犯本件有期
      徒刑以上之罪，為累犯，應依法加重其刑（惟被告所犯販
      賣第一級毒品罪，其法定本刑為死刑或無期徒刑部分，依
      法均不得加重）。
  六、按販賣第一級毒品罪之法定刑為「死刑或無期徒刑；處無
      期徒刑者，得併科新台幣一千萬元以下罰金」，然同為販
      賣第一級毒品之人，其原因動機不一，犯罪情節未必盡同
      ，或有大盤毒梟者，亦有中、小盤之分，甚或僅止於吸毒
      者友儕間為求互通有無之有償轉讓者亦有之，其販賣行為
      所造成危害社會之程度自屬有異，法律科處此類犯罪，所
      設之法定最低本刑卻同為「無期徒刑，得併科新台幣一千
      萬元以下罰金」，不可謂不重。於此情形，倘依其情狀處
      以有期徒刑，即足以懲儆，並可達防衛社會之目的者，自
      非不可依客觀之犯行與主觀之惡性二者加以考量其情狀是
      否有可憫恕之處，適用刑法第五十九條之規定酌量減輕其
      刑，期使個案裁判之量刑能斟酌至當，符合比例原則。本
      件被告丙○○先後多次販賣毒品海洛因，無視國家對於杜
      絕毒品危害之禁令，其行為固屬不當，應予非難，然其販
      賣毒品對象並非繁多，被告前後販賣毒品之數量與所得亦
      非至鉅，其犯罪之情節尚非至惡，被告僅因一時貪念，致
      罹重典，然相對於長期大量販賣毒品之大毒梟或所謂「中
      盤商」而言，其對社會治安及國民健康之危害顯然較小，
      從被告犯案情節觀之，倘仍遽以處以法定本刑之最低刑度
      即無期徒刑，無異仍屬失之過苛而不盡情理，不免予人情
      輕法重之感，且難謂符合罪刑相當性及比例原則，更無從
      與大毒梟之惡行有所區隔，是其犯罪情狀相較於法定之重
      刑，在客觀上足以引起一般人之同情，情節尚堪憫恕，爰
      依刑法第五十九條之規定，對被告所犯酌量予以減輕其刑
      ，法定刑之罰金刑部分並先加重後減輕之。
、爰審酌被告丙○○之素行，其不思以正當途徑掙取金錢，欲
    藉販賣毒品以營利之犯罪目的、動機應予譴責，且其販賣毒
    品足以使購買施用者導致生理及心理毒害，形成生理成癮性
    及心理依賴性，戕害國民身心健康，危害社會治安，被告犯
    後且飾詞否認犯罪，未見其展露具體悔意之犯罪後態度；惟
    衡酌被告於本件販賣毒品之數量與所得尚非至鉅等一切情狀
    ，量處如主文所示之刑，並依其犯罪性質認有褫奪公權之必
    要，予以褫奪公權八年。公訴人雖於本院審理時對被告具體
    求處無期徒刑；惟本院基於前述之理由已認被告犯罪之情節
    尚值憫恕，並援引刑法第五十九條之規定，對被告所犯酌量
    減輕其刑，是對被告處予如主文所示之刑罰，已足收懲儆之
    效，檢察官對被告仍求處法定之最低刑度無期徒刑，應稍嫌
    過重，併此述明之。
肆、沒收部分：
  一、扣案內含號碼0000000000號SIM卡之行動電話
      一支，係供被告丙○○與證人丁○○等人聯繫毒品交易所
      用之物，且屬被告所有，已經本院認定如前，並有行動電
      話持用人查詢資料一紙在卷可稽（見中縣東警偵字第０九
      六００二一四三九號卷第一五頁），自應依毒品危害防制
      條例第十九條第一項規定，併予宣告沒收，且因此支內含
      SIM卡之行動電話迄本院裁判時仍扣案中，要無全部或一
      部不能沒收之情形，爰不另諭知「如全部或一部不能沒收
      時，追徵其價額」。至扣案內含號碼000000000
      0號SIM卡之行動電話一支，雖亦係供被告丙○○與證人
      丁○○等人聯繫毒品交易所用之物，但係被告向證人己○○所商借使用，已據被告供明在案（見中縣東警偵字第０
      九六００二一四三九號卷第七頁至第八頁），證人己○○
      於警詢時亦直陳該支行動電話係伊申辦後借予被告使用（
      見中縣東警偵字第０九六００二一四三九號卷第六二頁）
      ，是此支內含SIM卡之行動電話顯非屬被告所有，核與法
      定之沒收要件即有未合，爰不併為沒收之諭知（起訴意旨
      認該支行動電話亦應宣告沒收，容有違誤）。
  二、被告丙○○於本件販賣毒品海洛因予丁○○、乙○○及己○○等人所得現金五萬二千元，雖未扣案，然既為被告販
      賣毒品所得之財物，自應依毒品危害防制條例第十九條第
      一項之規定，併為沒收之宣告，並諭知「如全部或一部不
      能沒收時，以其財產抵償之」。
  三、至警員於九十五年九月二十八日查獲證人乙○○時，從其
      身上扣得被告丙○○所交付販售之毒品海洛因一包（毛重
      ０‧三公克、驗餘淨重０‧０一公克），暨被告丙○○於
      九十六年一月十三日遭查獲時所扣得本欲販賣予證人丁○○之毒品海洛因三包（合計驗餘淨重七‧０二公克），分
      別業經本院以九十六年度聲字第一一一號裁定及九十六年
      度訴字第一八０七號判決宣告沒收銷燬確定，且經執行而
      滅失等情，有該案裁定、判決在卷可考（見本院卷第五七
      頁、第一八八頁至第一八九頁），爰不予重覆諭知沒收銷
      燬。
  四、另按沒收為從刑之一種，依主從不可分原則，應附隨於主
      刑而同時宣告之，除有罪、免刑等判決，於裁判時併宣告
      外，如諭知無罪之判決，既無主刑，從刑亦無所附麗，故
      案內之違禁物，應另依刑法第四十條但書，由檢察官聲請
      單獨宣告沒收（最高法院七十八年台非字第七二號判例、
      八十九年度台上字第八五一號判決、九十二年度台上字第
      一四七二號判決意旨參照）。本件被告遭緝獲當天所查扣
      之前述含毒品海洛因之殘渣袋二個，係被告丙○○所購入
      供吸食之用，扣案注射針筒四支、玻璃球吸食器一個、摻
      管三支等物，則係被告所有供另案施用毒品所用，核與被
      告本件販賣毒品海洛因犯行並無直接關連性，本院自無從
      於本件就該等扣案物品併予宣告沒收銷燬或諭知沒收。至
      被告於查獲後，已另因施用毒品之犯行，經檢察官以九十
      六年度毒偵字第二二八六號提起公訴，並由本院以九十六
      年度訴字第一八０七號判處應執行有期徒刑一年五月確定
      ，此有被告之前開臺灣高等法院被告前案紀錄表可按，此
      部分扣案之毒品殘渣及物品因係供被告吸食所用，已據本
      院於該案中諭知沒收，有前開該本院判決之網路查詢本可
      按，亦附此敘明之。
據上論斷，應依刑事訴訟法第二百九十九條第一項前段，毒品危
害防制條例第四條第一項、第十九條第一項，刑法第十一條、第
四十七條第一項、第五十九條、第三十七條第二項，判決如主文
。
本案經檢察官甲○○到庭執行職務。
中    華    民    國    97    年    2     月    13    日
                  刑事第三庭  審判長法  官  賴恭利
                                    法  官  黃松竹
                                    法  官  陳思成
上正本證明與原本無異。
如不服本判決，應於收受送達後10日內向本院提出上訴書狀（應
敘述具體理由並附繕本）。
上訴書狀如未敘述理由，應於上訴期間屆滿後20日內補提理由書
於本院。
                                    書記官  吳詩琳
中    華    民    國    97    年    2     月    13    日
附錄論罪科刑法條
毒品危害防制條例第四條第一項
製造、運輸、販賣第一級毒品者，處死刑或無期徒刑；處無期徒
刑者，得併科新臺幣一千萬元以下罰金。
附表：
┌──┬────┬─────┬────────┬──────┬────────┬──────┐
│編號│交易對象│ 交易時間 │    交易地點    │交易毒品種類│交易之數量、次數│備        註│
│    │        │          │                │            │及交易所得      │            │
├──┼────┼─────┼────────┼──────┼────────┼──────┤
│ 一 │ 乙○○ │95年9月28 │臺中縣東勢鎮文化│海洛因      │1包，價格1千元  │撥打丙○○所│
│    │        │日14時許  │街土地公廟內隱蔽│            │                │持用之092178│
│    │        │          │處              │            │                │0868號行動電│
│    │        │          │                │            │                │話聯繫      │
├──┼────┼─────┼────────┼──────┼────────┼──────┤
│ 二 │ 丁○○ │95年12月9 │臺中縣署立豐原醫│海洛因      │1包，價格2萬3千 │撥打丙○○所│
│    │        │日凌晨二時│院停車場隱蔽處  │            │元              │持用之092178│
│    │        │許        │                │            │                │0868號行動電│
│    │        │          │                │            │                │話聯        │
│    │        │          │                │            │                │繫          │
├──┼────┼─────┼────────┼──────┼────────┼──────┤
│ 三 │ 乙○○ │95年12月18│苗栗縣卓蘭鎮卓坪│海洛因      │1包，價格1千元  │撥打丙○○所│
│    │        │日18時許  │路統一超商前隱蔽│            │                │持用之092178│
│    │        │          │處              │            │                │0868號行動電│
│    │        │          │                │            │                │話聯繫      │
├──┼────┼─────┼────────┼──────┼────────┼──────┤
│ 四 │ 乙○○ │95年12月20│苗栗縣卓蘭鎮卓坪│海洛因      │1包，價格2千元  │撥打丙○○所│
│    │        │日上午8時 │路統一超商前隱蔽│            │                │持用之092178│
│    │        │25分許    │處              │            │                │0868號行動電│
│    │        │          │                │            │                │話聯繫      │
├──┼────┼─────┼────────┼──────┼────────┼──────┤
│ 五 │ 丁○○ │95年12月21│臺中縣石岡鄉某路│海洛因      │1包，價格2萬3千 │撥打丙○○所│
│    │        │日凌晨5時 │段隱蔽處        │            │元              │持用之092178│
│    │        │許        │                │            │                │0868號行動電│
│    │        │          │                │            │                │話聯繫      │
├──┼────┼─────┼────────┼──────┼────────┼──────┤
│ 六 │ 己○○ │95年12月30│苗栗縣卓蘭鎮省道│海洛因      │1小包，價格2千元│撥打丙○○所│
│    │        │日18時46分│臺三線之「一六八│            │                │持用之091125│
│    │        │許        │餐廳內」        │            │                │5919號行動電│
│    │        │          │                │            │                │話聯繫      │
├──┼────┼─────┼────────┼──────┼────────┼──────┤
│ 七 │ 丁○○ │96年1月13 │臺中縣豐原市豐勢│海洛因      │交易中即為警查獲│撥打丙○○所│
│    │        │日17時30分│路二段1100號「尼│            │                │持用之092178│
│    │        │許        │斯堡汽車旅館」  │            │                │0868號行動電│
│    │        │          │601室內         │            │                │話聯繫      │
└──┴────┴─────┴────────┴──────┴────────┴──────┘


司法院資訊處製作；財團法人民間司法改革基金會備份。
